【裁判字號】    98,訴,1737
【裁判日期】    980703
【裁判案由】    毒品危害防制條例
【裁判全文】
臺灣臺中地方法院刑事判決              98年度訴字第1737號
公  訴  人  臺灣臺中地方法院檢察署檢察官
被      告  甲○○
上列被告因違反毒品危害防制條例案件，經檢察官提起公訴（98
年度毒偵字第1328號），被告就被訴事實為有罪之陳述，經受命
法官聽取當事人意見後，由本院合議庭裁定以簡式審判程序審理
，判決如下：
    主    文
甲○○施用第一級毒品，累犯，處有期徒刑壹年。扣案之第一級
毒品海洛因壹包（驗餘淨重零點壹壹伍捌公克）沒收銷燬之。
    犯罪事實
一、甲○○前於民國89年間，因施用毒品案件，經臺灣彰化地方
    法院以89年度毒聲字第3087號裁定送觀察、勒戒後，認有繼
    續施用毒品之傾向，經該院89年度毒聲字第3596號裁定強制
    戒治，於91年5月16日執行完畢釋放，並經臺灣彰化地方法
    院檢察署檢察官於91年6月20日以91年度戒毒偵字第570、57
    1、572號不起訴處分確定。於前開強制戒治執行完畢釋放後
    5年內之95年間，因施用第一、二級毒品案件，經本院以95
    年度訴字第1868號分別判處有期徒刑10月、4月，應執行有
    期徒刑1年確定；於95年間，另因竊盜案件，經臺灣彰化地
    方法院以95年度易字第813號判處有期徒刑5月確定；於95年
    間，因詐欺案件，經臺灣臺北地方法院以95年度易字第927
    號判處有期徒刑5月確定，前開判決經本院96年度聲減字第3
    364號裁定減刑為有期徒刑5月、2月、2月又15日、2月又15
    日，應執行有期徒刑11月確定。另於96年間，因竊盜案件，
    經本院以96年度易字第524號判處有期徒刑3月確定；於96年
    間，因施用第一級毒品案件，經本院96年度訴字第191號判
    處有期徒刑11月確定；於96年間，因竊盜案件，經本院以96
    年度易字第4號判處有期徒刑3月確定；於96年間，因詐欺案
    件，經本院以96年度易字第1147號判處有期徒刑6月確定，
    前揭判決經本院96年度聲減字第3364號裁定各減刑為有期徒
    刑1月又15日、5月又15日、1月又15日、3月，應執行有期徒
    刑8月確定。經接續執行，於97年5月3日縮短刑期執行完畢
    。詎猶不知悔改，基於施用第一級毒品海洛因之犯意，於98
    年3月17日中午12時許，在臺中縣沙鹿鎮○○路172號住處附
    近公園內，將海洛因摻入水中溶解後，以針筒注射之方式，
    施用第一級毒品海洛因1次。嗣為警於同日20時30分許，在
    臺中縣沙鹿鎮○○街5之2號「光田醫院」長青院區前查獲，
    並扣得第一級毒品海洛因1包（驗餘淨重0.1158公克），經
    警採集尿液送檢驗，結果呈嗎啡陽性反應。
二、案經臺中市警察局移送臺灣臺中地方法院檢察署檢察官偵查
    起訴。
    理    由
一、上揭犯罪事實，業據被告甲○○於警詢、偵查及本院審理時
    均坦承不諱，且被告於上揭時間、地點為警查獲後，經採集
    尿液送驗結果，確呈現嗎啡陽性反應，有中山醫學大學附設
    醫院檢驗科藥物檢測中心尿液檢驗報告書、臺中市警察局刑
    警大隊委託鑑驗尿液代號與真實姓名對照表、臺中市警察局
    刑警大隊採集尿液鑑定同意書各乙份在卷可參。又扣案之不
    明白色粉末1包經送鑑定結果，確含有第一級毒品海洛因成
    分（驗餘淨重0.1158公克），有行政院衛生署草屯療養院草
    療鑑字第0980300266號鑑定書乙份附卷可稽，足認被告自白
    確與事實相符，堪以採信。本件事證明確，被告施用第一級
    毒品之犯行洵堪認定。
二、按施用第一、二級毒品為犯罪行為，毒品危害防制條例第10
    條定有處罰明文。故施用第一、二級毒品者，依前揭規定本
    應科以刑罰，惟基於刑事政策，對合於一定條件之施用者，
    則依同條例第20條、第23條之規定，施以觀察、勒戒或強制
    戒治之保安處分。又毒品危害防制條例於92年7月9日修正公
    布，自93年1月9日施行，刪除二犯及三犯之規定，一改修法
    前繁雜之處遇程序，並認施用毒品者係屬病患性犯人，以觀
    察、勒戒戒除其身癮，並以強制戒治去除其心癮。其中第20
    條、第23條將施用毒品之刑事處遇程序，區分為「初犯」、
    「五年內再犯」及「五年後再犯」。依其立法理由之說明：
    「初犯」，經觀察、勒戒或強制戒治後，應為不起訴處分或
    不付審理之裁定；經觀察、勒戒或強制戒治執行完畢釋放後
    ，「五年內再犯」者，因其再犯率甚高，原實施之觀察、勒
    戒及強制戒治既已無法收其實效，爰依法追訴或裁定交付審
    理。至觀察、勒戒或強制戒治執行完畢釋放後，「五年後再
    犯」者，前所實施之觀察、勒戒或強制戒治已足以遮斷其施
    用毒品之毒癮，為期自新及協助其斷除毒癮，仍適用「初犯
    」規定，先經觀察、勒戒或強制戒治之程序。修正前條文所
    定三犯以上之情形，因修正草案僅區分為初犯、5年後再犯
    ，自應依修正條文第23條第2項規定處理。從而依該次修正
    後之規定，僅限於「初犯」及「五年後再犯」二種情形，始
    應先經觀察、勒戒或強制戒治之程序。倘被告前於5年內已
    再犯，經依法追訴處罰，縱其第3次（或第3次以上）再度施
    用毒品之時間，在初犯或前次再犯經觀察、勒戒或強制戒治
    執行完畢釋放5年以後，已不合於「五年後再犯」之規定，
    且因前已於「五年內再犯」，顯見其再犯率甚高，原實施觀
    察、勒戒或強制戒治，已無法收其實效，即應依該條例第10
    條處罰。至於第3次（或第3次以上）施用毒品之時間，是否
    宜有期間限制？以多久為適宜？則分屬刑事政策、專門醫學
    之範圍，非審判機關所能決定，有待循立法途徑解決，最高
    法院97年度臺非字第484號判決意旨、97年度第5次刑事庭會
    議決議可資參照。本件被告曾於89年間，因施用毒品案件，
    經臺灣彰化地方法院以89年度毒聲字第3087號裁定送觀察、
    勒戒後，認有繼續施用毒品之傾向，經該院89年度毒聲字第
    3596號裁定強制戒治，於91年5月16日執行完畢釋放，並經
    臺灣彰化地方法院檢察署檢察官於91年6月20日以91年度戒
    毒偵字第570、571、572號為不起訴處分確定。被告又於上
    揭強制戒治執行完畢釋放後5年內，於95年間，復因施用第
    一、二級毒品案件，經本院以95年度訴字第18 68號分別判
    處有期徒刑10月、4月，應執行有期徒刑1年確定，有臺灣臺
    中地方法院檢察署刑案資料查註紀錄表、臺灣高等法院被告
    前案紀錄表各乙份在卷可參。則被告前既於89年間，經裁定
    觀察、勒戒、強制戒治，並於強制戒治執行完畢釋放後5年
    內之95年間，再犯施用毒品之罪，且經法院判處罪刑確定，
    竟復於本件之98年3月17日中午12時許，再犯施用第一級毒
    品罪，揆諸前揭判決、刑事庭會議決議意旨，即非屬毒品危
    害防制條例第20條第3項所規定「五年後再犯」之情形，自
    應依毒品危害防制條例第23條第2項規定，應予論科。
三、按海洛因係毒品危害防制條例第2條第2項第1款所列之第一
    級毒品，不得非法施用。核被告所為，係犯毒品危害防制條
    例第10條第1項之施用第一級毒品罪。被告持有第一級毒品
    海洛因，進而施用，其持有第一級毒品海洛因之低度行為應
    為施用之高度行為所吸收，不另論罪。又被告前有如犯罪事
    實欄一所載之犯罪科刑，於97年5月3日縮短刑期執行完畢乙
    情，有臺灣臺中地方法院檢察署刑案資料查註紀錄表、臺灣
    高等法院被告前案紀錄表各乙份附卷可參，其於有期徒刑執
    行完畢後5年以內，故意再犯本件有期徒刑以上之罪，為累
    犯，應依刑法第47條第1項之規定加重其刑。爰審酌被告前
    經觀察、勒戒、強制戒治及論罪科刑後，仍無法戒絕毒癮，
    無視於毒品對於自身健康之戕害及國家對於杜絕毒品犯罪之
    禁令，惟審酌施用毒品係自戕行為，並未因此而危害他人，
    所生損害不大，犯罪手段尚屬平和及坦承犯行，態度良好等
    一切情狀，量處如主文所示之刑，以示懲儆。
四、扣案之海洛因1包（驗餘淨重0.1158公克），係屬毒品危害
    防制條例第2條第2項第1款所規範之第一級毒品，不問屬於
    被告與否，應依毒品危害防制條例第18條第1項前段規定，
    宣告沒收銷燬之。
據上論斷，應依刑事訴訟法第273條之1第1項、第299條第1項前
段，毒品危害防制條例第10條第1項、第18條第1項前段，刑法第
11條、第47條第1項，判決如主文。
中    華    民    國    98    年     7     月    3    日
                        臺灣臺中地方法院刑事第十五庭
                            法  官  劉麗瑛
以上正本證明與原本無異。
如不服本判決應於收受判決後10日內向本院提出上訴書狀，並應
敘述具體理由；其未敘述上訴理由者，應於上訴期間屆滿後20日
內向本院補提理由書（均須按他造當事人之人數附繕本）「切勿
逕送上級法院」。
                            書記官  王玟
中    華    民    國    98    年     7     月    3    日
附錄論罪科刑法條全文：
毒品危害防制條例第10條第1項
施用第一級毒品者，處六月以上五年以下有期徒刑。


司法院資訊處製作；財團法人民間司法改革基金會備份。
